【裁判字號】    94,訴,1439
【裁判日期】    950105
【裁判案由】    違反著作權法
【裁判全文】
臺灣臺中地方法院刑事判決              94年度訴字第1439號
公  訴  人  臺灣臺中地方法院檢察署檢察官
被      告  乙○○
選任辯護人  鄭晃奇  律師
            洪嘉鴻  律師
被      告  甲○○
選任辯護人  陳光龍  律師
上列被告因違反商標法等案件，經檢察官提起公訴（九十三年度
偵字第八五七號），本院判決如下：
    主    文
乙○○共同連續行使偽造私文書，足以生損害於他人，處有期徒
刑捌月；扣案如附表一、二所示之物品，均沒收。
甲○○共同連續行使偽造私文書，足以生損害於他人，處有期徒
刑陸月，如易科罰金，以參佰元折算壹日。扣案如附表二所示之
物品，均沒收。
    犯 罪 事 實
一、乙○○係宗伸企業股份有限公司（下稱宗伸公司）之實際負
    責人及逢甲股份有限公司（以下簡稱逢甲公司）董事，甲○○則係逢甲公司負責人，渠二人均明知日商建伍股份有限公
    司（以下稱建伍公司）之如附件所示之「ＫＥＮＷＯＯＤ」
    商標圖樣業經向經濟部中央標準局（於民國八十八年一月二
    十六日改制為智慧財產局）申請註冊，取得商標專用權，指
    定使用於無線電收發兩用機、無線電收發兩用機用機座、電
    池、電池充電器等商品上，且現仍在專用期間內（商標專用
    期限、指定專用商品名稱等詳如附件經濟部智慧財產局商標
    註冊資料所示），並授權臺灣大王電器股份有限公司（下稱
    大王電器公司）在臺灣地區使用，於商標專用期間內享有禁
    止他人於同一或類似商品為相同或近似使用之排他性權利，
    且均明知大陸地區仿冒商品猖獗，真品與仿品存有一定之價
    差，為圖賺取真品與仿品差價之利益，竟共同基於轉售圖利
    及行使偽造私文書之概括犯意聯絡，未得建伍公司之同意或
    授權，先由乙○○自九十一年十二月五日起至九十二年五月
    一日止，連續向大陸地區某不詳人士，以化整為零之方式，
    販入仿冒建伍公司「ＫＥＮＷＯＯＤ」商標圖樣之機板、面
    蓋、鋁殼、標貼、電池、充座、小零件等零件，及所附重製
    之「產品使用說明書」、偽造之「ＫＥＮＷＯＯＤ」、「Ｋ
    ＥＮＷＯＯＤ  ＣＯＲＰＯＲＡＴＩＯＮ」、機臺序號之標
    籤貼紙、印製商品條碼之外包裝盒等物件，再由乙○○、甲○○在臺灣將上開物品自行重新組裝，並將上開偽造之「Ｋ
    ＥＮＷＯＯＤ」、「ＫＥＮＷＯＯＤ  ＣＯＲＰＯＲＡＴＩ
    ＯＮ」之標籤貼紙與機臺序號，黏貼在仿冒之「ＫＥＮＷＯ
    ＯＤ，ＴＫ─３１０７」、「ＫＥＮＷＯＯＤ，ＴＫ─２１
    ０７」之無線對講機及外包裝盒上，並附以上開重製之「產
    品使用說明書」組裝為成品對外販售牟利，其中乙○○自九
    十一年十二月五日起至九十二年九月四日止，除將仿冒之上
    開對講機約一百台左右，以每台約三千餘元（主機）之價格
    、其餘零件以數十元至數百元不等之價格連續批售予知情之
    白卉穎，再由白卉穎自九十一年十二月五日起至九十二年九
    月二日止，以每組（含對講機主機及充電座、充電器等）約
    六千元不等之價格連續轉賣予不特定顧客牟利，售出約三、
    四十組外，乙○○並自行以每台約四千元至四千五百元不等
    之價格，對外販售予不特定顧客牟利（下稱系爭仿冒商品）
    ，均足以生損害於建伍公司、不特定消費者及「中華民國商
    品條碼策進會」對條碼管理之正確性。嗣經法務部調查局臺
    中縣調查站於九十二年十二月四日執行搜索，在宗伸公司位
    於臺中縣梧棲鎮○○路○段三三七之一號、之二號、之三號
    等處，當場扣得如附表一所示之仿冒「ＫＥＮＷＯＯＤ，Ｔ
    Ｋ─３１０７」對講機十九台及仿冒之「ＫＥＮＷＯＯＤ，
    ＴＫ─２１０７」對講機七台及電池、電池充電器、金屬核
    心等物；另於同日執行搜索，在逢甲公司位於臺北縣三重市
    ○○○路二十九號處，當場扣得如附表二所示之仿冒「ＫＥ
    ＮＷＯＯＤ，ＴＫ─３１０７」對講機三台及電池、充電器
    、商標貼紙、鋁殼、使用說明書等物，始得悉上情。
二、案經被害人建伍公司告訴及法務部調查局臺中縣調查站報請
    臺灣臺中地方法院檢察署檢察官偵查起訴。
    理    由
一、訊據被告乙○○、甲○○二人固坦承有於上揭時、地經搜索
    查獲，並扣得如附表一、二所示之物品，惟均矢口否認有何
    公訴人起訴之犯行。被告乙○○辯稱：伊不知扣案如附表一
    所示之物品為仿冒品，上開商品均係伊自建伍公司合法授權
    之大陸地區經銷商福建省南安市「泉順通訊器材廠」之營業
    門市「深圳金斯泰電子城泉順通訊器材廠展銷部」（下稱泉
    順通訊器材廠）所購入，該廠向伊說這些商品是真品，且伊
    在該廠時，亦見該廠領有建伍（香港）公司核發之特約經銷
    商證明及感謝狀，所以伊才會販入，此有該「泉順通訊器材
    廠」之員工許愛華出具之證明書、書立之對帳清單影本，及
    「深圳金斯泰電子城泉順通訊器材廠展銷部」之送貨單影本
    六紙，及伊透過證人丙○○匯款予「泉順通訊器材廠」之匯
    款單據六紙等在卷可稽，且伊並無販賣行為，僅係進口零件
    做維修，本案之事實應為「泉順通訊器材廠」以告訴人合法
    經銷商之身分，而私下販售仿冒品予伊藉以獲利，伊亦為不
    知情之被害人，並無違反商標法及行使偽造文書之犯行；再
    本件之「產品使用說明書」，並無原創性，應非著作權法保
    護之標的，且伊亦不知係重製之「產品使用說明書」，而修
    正前著作權法第九十一條之一於犯罪構成要件上，須具備「
    意圖營利」之主觀犯意要件，系爭產品使用說明書為隨機（
    無線對講機）附贈之贈品，並非交易之對象，本身亦無交易
    之價值，無從藉由移轉「產品使用說明書」之所有權以營利
    ，是犯罪構成要件上顯不相當，亦無違反著作權法之犯行云
    云。被告甲○○則辯稱：伊本身有向經告訴人合法授權大王
    電器公司經銷商「赫芝無線電通信有限公司」（下稱「赫芝
    公司」）及「龍宇通訊有限公司」購入告訴人公司之真品對
    講機對外販售，被告乙○○供稱所販售予伊之商品為購自大
    陸地區合法經銷商之真品，伊亦以為係真品，實不知上開商
    品為仿冒品，此由如附表二所示之物品，於被搜索查獲時，
    乃與真品擺放在一起可以得知，是伊並無違反商標法及著作
    權法之犯罪故意，實無公訴人起訴之犯行云云。經查：
  (一)扣案如附表一、二所示之商品，經檢察官勘驗並委請告訴人
    日本技師杉本仁於九十三年三月十五日偵訊中到庭鑑定稱：
    (1)ＫＳＣ─１４（充電座）：包裝外觀不會寫型號、用途、
    包裝要寫美國標誌，沒有授權大陸，充電座的ＫＥＮＷＯＯ
    Ｄ名稱打錯，日本不可能傾倒貼商標，不是在日本做，真品
    委託台灣廠商製，確實都屬於仿品。(2)ＫＮＢ─１４（電池
    ）：盒子沒有標誌，電池背面編號不一樣，偽品號碼外面有
    框，真品沒有加裝，材質偽品是ＭＨ材質，真品是ＣＤ材質
    （鎳鎘），偽品是鎳氫，包裝真品是六國語言寫的，偽品沒
    有。(3)ＴＫ─３１０７（無線電對構機主機）：真品的喇叭
    孔，有角度，可防止水進入，本件沒有角度是仿品，又電池
    接觸片尾端厚度不一樣，裡面的面板，螺絲有加橡膠的為真
    品，但偽品沒有，主機內容一樣，真品主機板有編號，仿品
    沒有，本件沒編號，是仿品，且麥克風與真品不同。(4)ＴＫ
    ─２１０７（無線電對構機主機）：偽品包裝有塗改，真品
    不可能塗改，ＴＫ─２１０７是用在ＶＨＦ，但是仿品包裝
    是印ＵＨＦ，ＶＨＦ在日本或臺灣都要經過許可，用途我們
    不知道，天線是ＵＨＦ的，但放在ＵＨＦ，盒子是似乎ＴＫ
    ─３１０７改的，主機是ＴＫ─２１０７標ＵＨＦ不正確等
    語；而當時在場之被告二人對於經鑑定結果部分確屬仿冒品
    均表示無意見（見九十三年度偵字八五七號偵查卷第一一九
    至一二一頁）；再被告二人於本院審理時均辯稱不知係仿品
    ，而對於扣案如附表一、二所示之商品為仿品亦無爭執，是
    系爭仿冒商品乃仿品而非真品，自堪認定。
  (二)被告乙○○固提出「泉順通訊器材廠」之員工許愛華出具之
    證明書、書立之對帳清單影本，及「深圳金斯泰電子城泉順
    通訊器材廠展銷部」之送貨單影本六紙，及伊透過丙○○匯
    款予「泉順通訊器材廠」之匯款單據六紙等物（見被告乙○○刑事辯護狀附件證物，本院卷第一七四頁以下），用以證
    明系爭仿冒商品確係伊向告訴人公司合法授權之經銷商「泉
    順通訊器材廠」所販入，伊不知「泉順通訊器材廠」將仿品
    販賣予伊，伊亦是受害人，並以前詞置辯云云。惟查，被告
    乙○○辯稱本件伊是透過將新臺幣匯入證人丙○○之妻黃裕
    雯帳戶，再由證人丙○○在大陸之人員以人民幣給付伊向「
    泉順通訊器材廠」購買系爭商品之價金，惟證人丙○○於本
    院審理時到庭具結證稱：伊雖曾受被告乙○○之委託匯款予
    泉順公司，惟被告乙○○購買何物伊並不清楚，相關之交易
    細節伊亦不清楚等語（見本院九十四年十月二十七日審理筆
    錄第二、三頁），是證人丙○○之證述，尚難採為有利於被
    告乙○○之認定。再被告乙○○所提出之匯款單六紙，其上
    記載之金額並不完全相符，且與被告乙○○於本院審理時自
    陳共向「泉順通訊器材廠」進貨五批之次數亦不相符，自難
    採信為真。又被告乙○○提出之上開送貨單影本六紙，其上
    欠缺單價與金額之記載，此顯與正當交易常情不符；且其上
    均無充電座之記載，此與本件被查獲物品中有為數不少之充
    電座不符，該送貨單亦難認係真實。另被告乙○○於九十二
    年十二月十日調查站調查中自陳：（提示搜索扣押筆錄及扣
    押物品表貳之一至貳之八目錄表所列仿冒之「ＫＥＮＷＯＯ
    Ｄ，ＴＫ─３１０７」、「ＫＥＮＷＯＯＤ，ＴＫ─２１０
    ７」之對講機、充電器、電池、說明書等商品，該扣押物品
    表目錄所列仿冒商品來源詳情為何？）該查扣之扣押目錄貳
    之二「ＫＥＮＷＯＯＤ，ＫＳＣ─１４」充座七十七個，是
    約在八十九年間我在大陸深圳國際電子城，向「泉順商行」
    購買，原目的係要改作為力山科技生產之充電器座，嗣因無
    法修改，致一直存放於梧棲鎮○○路○段三三七之一號宗伸
    公司倉庫內，扣押物目錄貳之三至貳之八等ＫＥＮＷＯＯＤ
    產品係我在大陸深圳國際電子城，向「恆星商行」陸續購買
    ，目的是要作為公司之維修零件及提供給客戶作為備用機使
    用，其中有部分售予逢甲公司等語（見九十三年度偵字八五
    七號偵查卷第六至七頁背面），是被告於調查站調查時供稱
    系爭商品乃購自「恒星商行」，嗣後又翻異前詞，改辯稱購
    自「泉順通訊器材廠」，前後矛盾，自難採信；又被告乙○○提出之上開大陸人士許愛華出具之證明書及書立之對帳清
    單影本，乃屬證人於審判外以書面代到庭之陳述，且依前述
    ，顯與事實不符，亦無從遽採信為真。基上，足見被告辯稱
    系爭仿冒商品乃自告訴人合法授權之大陸經銷商「泉順通訊
    器材廠」販入乙節，尚乏確切證據證明，難以採信為真。
  (三)被告乙○○於偵訊中供稱：我是宗伸企業股份有限公司的業
    務經理，我是股東之一，也是實際負責人，宗伸公司八十七
    年成立，從事無線電對講機的販賣，成立之後，就有在賣建
    伍公司的無線電對講機，（為何跟大陸買？）因為逢甲公司
    要跟我們買，臺灣的跟我們是競爭關係，他們不賣給我等語
    （見九十三年一月三十日偵訊筆錄，九十三年度偵字八五七
    號卷第七七至七八頁）；我是宗伸公司的總經理，一些貨品
    買賣出貨都是我在處理，我之前在力山科技做了八年，八十
    七年我在宗伸公司到現在，約做了十五年等語（見九十三年
    三月二十六日偵訊筆錄，九十三年度偵字八五七號卷第一二
    五至一二七頁）。被告甲○○於調查站調查及偵訊中亦供稱
    ：本公司客戶有要購買本項產品時，就直接向「赫芝公司」
    進貨，每部型號「ＴＫ－３１０７」之對講機進貨價格約四
    千元左右，直到九十二年初本公司股東乙○○到公司視察業
    務時，表示公司所販售之「ＫＥＮＷＯＯＤ，ＴＫ─３１０
    ７」之對講機，渠在大陸地區某電子廣場曾看到相同品牌之
    產品在販售，每部價格約在三千三百元左右，比本公司向「
    赫芝無線電通信有限公司」進貨價格相對便宜，所以，之後
    我即委託「宗伸企業股份有限公司」代為進貨「ＫＥＮＷＯ
    ＯＤ，ＴＫ─３１０７」之對講機或維修零組件，再販售給
    客戶，售價單隻（支）對講機為四千五百元至四千七百元，
    若整組（含手機、座充、電池）則約為六千元，（迄本站搜
    索為止，你向「宗伸企業股份有限公司」共進貨涉嫌仿冒之
    「ＫＥＮＷＯＯＤ，ＴＫ─３１０７」對講機多少組？）約
    在一百二十至一百三十組左右，惟在九十二年六、七月間我
    發現部分商品品質不佳，曾退回七、八十組給宗伸公司等語
    （見九十二年十二月十日調查筆錄，九十三年偵字八五七號
    卷第九至十頁）；乙○○在九十二年初送貨到我們公司，向
    我們說大陸那裡有比較便宜的，約三千三百元或三千四百元
    ，而「赫芝公司」是賣四千元，比台灣市場便宜，如果跟「
    赫芝公司」買多貴八百元許，我從事這行業有八年許，之前
    四、五年是會計，自己出來是做二、三年，我們沒有在賣，
    只有宗伸才有在賣，我純粹做維護等語（見九十三年三月二
    十六日偵訊筆錄，九十三年度偵字八五七號偵查卷第一二四
    至一二五頁）。再證人翁麗霞即「赫芝公司」負責人於調查
    站調查時證稱：（赫芝公司與逢甲公司有無業務往來？）有
    的，九十一年間，逢甲公司先後向本公司購買ＫＥＮＷＯＯ
    Ｄ品牌ＴＫ─３１０７之無線電收發兩用機約三十餘台，並
    表示要販售予客戶使用，每台售價約四千元（含稅），其中
    不含電池等任何配件，（提示逢甲公司搜索查扣涉嫌仿冒Ｋ
    ＥＮＷＯＯＤ品牌ＴＫ─３１０７之無線電收發兩用機三台
    ，這三台是否由你販售予逢甲公司？）不是，提示之證物並
    非本公司向大王電器公司進貨並銷售之ＫＥＮＷＯＯＤ品牌
    ＴＫ─３１０７之無線電收發兩用機，ＫＥＮＷＯＯＤ正品
    在機背有交通部審核通過標籤、原廠出廠序號、ＧＫＥ保固
    貼紙，而提示之仿冒「ＫＥＮＷＯＯＤ，ＴＫ─３１０７」
    無線電收發兩用機機背全部空白，且無前述該有之標示，而
    本公司進貨之「ＫＥＮＷＯＯＤ，ＴＫ─３１０７」無線電
    收發兩用機原廠出品時即有前述完整之標籤貼紙等語（見九
    十二年十二月十五日調查筆錄，九十三偵字八五七號卷第十
    五至十六頁）。再依告訴人提出之「ＫＥＮＷＯＯＤ，ＴＫ
    ─３１０７」對講機照片顯示，其機身背面有交通部電信總
    局型式認證標籤載明「送審廠商」、「廠牌型號」、「審定
    號碼」，相較於被告乙○○、甲○○所販售之仿品則無（見
    九十二年度警聲搜字第二二一九號偵查卷第十三、十四、十
    五頁），由此足見，被告乙○○、甲○○二人均明知系爭商
    品在臺灣地區之合法授權廠商為大王電器公司，可在臺灣地
    區購得而加以販售，竟貪圖差價利益，轉向大陸地區購買回
    臺灣重組販售，其動機已屬可議，又從被告二人自陳從事無
    線電對講機銷售之經驗，及合法授權之真品與本件之仿品差
    異甚多，又無交通部電信總局型式認證標籤，而大陸地區仿
    冒品猖獗，被告二人以相對低廉之價格向大陸地區購買為數
    眾多之系爭仿冒品，彼二人辯稱不知系爭商品為仿品云云，
    顯係卸責之詞，自難憑採。
  (四)再被告甲○○於調查站調查中已供稱其有對外販售（見上述
    ），且於本院審理時供稱其共向宗伸公司進貨「ＫＥＮＷＯ
    ＯＤ，ＴＫ─３１０７」對講機約一百台左右（見本院九十
    四年十二月八日審理筆錄），則以被告甲○○購買數量上百
    台之對講機，卻僅做維修之用，顯與常情不符，則被告乙○○辯稱販售與被告甲○○上百台之對講機，僅做維修之用，
    亦與常情不符！且告訴人確曾於九十二年九月二日，以五千
    七百元之價格，向逢甲公司購得仿冒「ＫＥＮＷＯＯＤ，Ｔ
    Ｋ─３１０７」無線電對講機一組，有逢甲公司所開立之發
    票一紙為憑；而告訴人亦確曾於九十二年九月四日以四千元
    之價格，向宗伸公司購得仿冒」ＫＥＮＷＯＯＤ，ＴＫ─３
    １０７」無線電對講機一台，亦有宗伸公司所開立之發票一
    紙為憑；又於九十二年七月四日，告訴人於網路上發現以一
    「宗伸無線電」為名之網站，刊登「ＫＥＮＷＯＯＤ，ＴＫ
    ─３１０７」、「ＫＥＮＷＯＯＤ，ＴＫ─２１０７」無線
    電對講機之降價促銷廣告，而該網頁係屬「ｗｗｗ．ｚｓ－
    ｒａｄｉｏ．ｃｏｍ．ｔｗ」，該網域名稱之註冊人即為被
    告乙○○之宗伸公司，亦有告訴人所提出「宗伸無線電」網
    頁影本及臺灣網路資訊中心（ＴＷＮＩＣ）之ｗｈｏｉｓ查
    詢顯示結果影本各乙份在卷可稽，則被告二人辯稱其僅作維
    修，並未對外販售云云，顯與事實不符，自難採信。
  (五)按著作權法所稱之著作，係指屬於文學、科學、藝術或其他
    學術範圍之創作，著作權法第三條第一項第一款定有明文，
    是凡具有原創性之人類精神上創作，且達足以表現作者之個
    性或獨特性之程度者，即享有著作權。至於產品之「使用說
    明書」、「功能說明書」，只要具有原創性，仍不失為著作
    權法第五條第一項第一、六款之語文著作（或圖形著作），
    而受著作權法之保護，此觀諸同法第八十七條之一第一項第
    五款但書所定，對於以說明書或操作手冊為主要輸入者，仍
    有侵害著作權規定之適用，其理至明（經濟部智慧財產局（
    八九）智著字第八九○一一○三三號函、最高法院九十二年
    台上字第六四二八號判決意旨參照）。查被告二人扣案之系
    爭仿冒商品所附之「產品使用說明書」，核與告訴人所提出
    之「產品使用說明書」相同（見九十二年度警聲搜第二二一
    九號偵查卷第十七至二十九頁、四十六至五十四頁），當係
    重製之「產品使用說明書」無訛。本院觀之該「產品使用說
    明書」，內含系爭商品之機體及配件圖形表解並輔以文字說
    明，且其內容分為開箱及裝置檢查、準備工作、熟悉本機（
    含各機型）、輔助功能（超時定時器、電池蓄電、電池不足
    警告、監聽、靜談或數碼式靜談）、選購附件、故障處理指
    南、頻率表等項目（簡體字等各國字體），使用人得依據該
    說明，迅速熟悉產品之操作，自係告訴人對於該內容以其個
    人學識經驗及認知所精心設計之作品，且為使消費者熟習並
    充分了解上揭對講機產品之功能而編寫之著作，並非對於一
    般無線電對講機之通用說明，自具有原創性，而應受著作權
    法之保護。再一般產品以附有「產品使用說明書」為常態，
    若無「產品使用說明書」，勢必影響消費者購買之意願，被
    告二人明知未得告訴人之同意或授權，擅自以移轉所有權之
    方法散布，而將該「產品使用說明書」伴隨系爭仿冒商品出
    售，自有營利之意圖，被告二人辯稱產品使用說明書，不具
    原創性，不受著作權法保護，且其主要係販售系爭仿冒商品
    ，「產品使用說明書」僅隨機附贈，並無違反著作權法之犯
    行云云，自不可採。
  (六)綜合上述，本件被告二人之辯解，均不足採。此外，本件復
    有告訴代理人鐘文岳、丁○○、己○○律師之指訴（詳見歷
    次告訴狀、告訴補充理由狀，及於偵訊中及本院審理中之指
    訴），及搜索扣押筆錄、扣押物品目錄表、「宗伸無線電」
    網頁影本、臺灣網路資訊中心之ｗｈｏｉｓ查詢顯示結果影
    本、中華民國第九五四七九八號ＫＥＮＷＯＯＤ商標註冊證
    影本、宗伸公司及大王電器廠公司基本資料、宗伸公司發票
    、樣品照片、現場照片、福建省安南市工商行政管理局出具
    之企業法人營業執照、告訴人臺灣代理商大王電器廠公司販
    售ＫＥＮＷＯＯＤ產品報價單影本、大王電器廠公司出貨單
    、交通部電信總局審定合格標籤影本、宗伸公司及逢甲公司
    董監事查詢結果等在卷可參，並有如附表一、二所示之商品
    及物品扣案可資佐證，本件事證明確，被告二人之犯行，至
    堪認定。
二、論罪科刑部分：
  (一)商標法於九十二年五月二十八日已經總統令修正公布，並於
    九十二年十一月二十八日施行（即自公布日起六個月後施行
    ，以下稱修正後商標法）。被告二人最後一次販售行為（九
    十二年九月二日及同年月四日）均在商標法經修正後施行前
    ，依修正後商標法第八十一條第一款規定：「未得商標權人
    或團體商標權人同意，有下列情形之一者，處三年以下有期
    徒刑、拘役或科或併科新臺幣二十萬元以下罰金：一、於同
    一商品或服務，使用相同之註冊商標或團體商標者」；及第
    八十二條規定：「明知為前條商品而販賣、意圖販賣而陳列
    、輸出或輸入者，處一年以下有期徒刑、拘役或科或併科新
    臺幣五萬元以下罰金」。與修正前商標法第六十二條第一款
    規定：「意圖欺騙他人，有左列情事之一者，處三年以下有
    期徒刑、拘役或科或併科新臺幣二十萬元以下罰金：一、於
    同一商品或類似商品，使用相同或近似於他人註冊商標之圖
    樣者」，及第六十三條規定：「明知為前條商品而販賣、意
    圖販賣而陳列、輸出或輸入者，處一年以下有期徒刑、拘役
    或科或併科新臺幣五萬元以下罰金」相較，新法較之舊法，
    對被告等並無不利之處，依刑法第二條第一項前段規定，應
    適用修正後之商標法第八十二條之明知未得商標權人同意，
    於同一商品使用相同於他人註冊商標之圖樣商品而販賣罪（
    最高法院九十三年台非字第二六二號判決意旨參照）。
  (二)再按行為後法律有變更者，適用裁判時之法律。但裁判前之
    法律有利於行為人者，適用最有利於行為人之法律，刑法第
    二條第一項定有明文。本件被告二人行為後，著作權法已於
    九十三年九月一日修正公布施行，並於同年月三日生效。修
    正前著作權法第九十一條之一第一項「意圖營利而以移轉所
    有權之方法散布著作原件或其重製物而侵害他人之著作財產
    權者，處三年以下有期徒刑、拘役，或科或併科新臺幣七十
    五萬元以下罰金」之規定，已修正為第九十一條之一第二項
    「明知係侵害著作財產權之重製物而散布或意圖散布而公開
    陳列或持有者，處三年以下有期徒刑，得併科新臺幣七萬元
    以上七十五萬元以下罰金」，就修正前、後之規定有關罪刑
    之一切情形，比較其全部之結果，以修正前之著作權法較有
    利於被告，依刑法第二條第一項但書之規定，自應適用九十
    三年九月一日修正前之著作權法。是被告二人此部分犯行，
    均係犯修正前著作權法第九十一條之一第一項之意圖營利而
    以移轉所有權之方法散佈盜版重製物而侵害他人之著作財產
    權罪。此部分，公訴人認被告二人所犯係修正前著作權法第
    九十四條以犯第九十一條之一第一項之罪為常業罪，然查修
    正前著作權法第九十四條所謂以犯第九十一條之一為常業者
    ，係指專以觸犯該等法條之罪，為其日常生活之職業者而言
    （最高法院九十三年度台上字第五五四號判決意旨參照），
    本件被告二人主要係販售系爭無線電對講機等商品營利，因
    而隨機附以重製之「產品使用說明書」，並非專以販售該「
    產品使用說明書」營利，且依被告二人所賺取之差價利益，
    與被告二人所提出宗伸公司九十二年度申報營業所得為二千
    二百八十五萬零四百四十一元及逢甲公司九十二年度、九十
    三年度申報營業所得分別為四百四十四萬三千八百九十一元
    、五百八十九萬一千一百七十一元相較，有該二公司之營利
    事業所得結算申報書影本三份在卷可參（本院卷第一三七、
    一三八、一五八頁），難認被告二人係以侵害修正前著作權
    法第九十一之一第一項之罪為業，並恃以維生，是尚乏實據
    可證被告二人係以侵害修正前著作權法第九十一條之一第一
    項之罪為常業，公訴人認其為常業犯，容有未洽，惟基本社
    會事實相同，本院自應變更起訴法條，附此敘明。
  (三)再由扣案之無線電對講機外包裝盒（下稱包裝盒）、金屬機
    心背面、電池內面等零件及「產品使用說明書」可知（見九
    十二年度警聲搜字第二二一九號偵查卷第十五、十六頁照片
    影本及九十三年度偵字第八五七號偵查卷第六十三頁至七十
    三頁搜索現場照片），扣案商品除使用「ＫＥＮＷＯＯＤ」
    商標字樣外，亦使用「ＫＥＮＷＯＯＤＣＯＲＰＯＲＡＴＩ
    ＯＮ」告訴人公司名稱，而告訴人公司名稱之記載為告訴人
    公司用以表示一定用意之證明，此部分係屬刑法第二百十條
    之私文書；又扣案商品之包裝盒亦使用告訴人公司之商品條
    碼（000000000000），而商品條碼，係國際商
    品條碼總會授權給各個會員國之相關單位（在臺灣為「中華
    民國商品條碼策進會」）所核發之「國碼」及「廠商代碼」
    ，一經判讀，即可辨識為某國家某廠商之產品，此之「國碼
    」及「廠商代碼」，在國際貿易上相當於商號之表徵，係屬
    刑法第二百二十條之準私文書（最高法院八十九年台上字第
    二三八五號判決意旨參照）。是本件被告二人明知上開包裝
    盒、金屬機心等物品及「產品使用說明書」上之告訴人名稱
    及商品條碼，均係未經告訴人公司同意或授權所為之虛偽記
    載，卻仍加以販售行使，自足生損害於告訴人、不特定之消
    費者及「中華民國商品條碼策進會」對於會員管理之正確性
    ，是被告二人此部分犯行，另係犯刑法第二百十六條、第二
    百二十條及第二百十條之行使偽造私文書及行使偽造準私文
    書之犯行。
  (四)故核被告二人所為，均係犯修正後商標法第八十二條之明知
    為仿冒商標商品而販賣罪、修正前（即九十二年七月九日公
    布）著作權法第九十一條之一第一項之意圖營利而以移轉所
    有權之方法散佈盜版重製物而侵害他人之著作財產權罪及刑
    法第二百十六條、第二百十條、第二百二十條之行使偽造私
    文書及準私文書罪。被告乙○○販售系爭仿冒商品予逢甲公
    司，且其本身亦係逢甲公司之董事，就被告甲○○之上開犯
    行間，有犯意聯絡及行為分擔，為共同正犯。被告二人先後
    多次意圖販賣而陳列系爭仿冒商標商品之前行為，應為販賣
    仿冒商標商品之後行為所吸收，不另論罪。被告二人先後多
    次販賣仿冒商標商品、侵害著作財產權及行使偽造私文書及
    準私文書等犯行，時間均緊接，犯罪構成要件均屬相同，顯
    係基於概括犯意反覆為之，均應依刑法第五十六條之規定，
    論以一罪，並均加重其刑。被告二人以一行為，同時觸犯上
    開各罪名，為想像競合犯，均應依刑法五十五條之規定，從
    一重之連續行使偽造私文書罪處斷。爰審酌被告二人未有犯
    罪前科，素行尚可，此有臺灣臺中地方法院檢察署刑案資料
    查註紀錄表及臺灣高等法院被告全國前案紀錄表各一份在卷
    足憑，均無視商標權人之權益，明知其所販賣者均係仿冒商
    品，仍恣意販賣仿冒他人商標之商品，賺取差額利得，其行
    為已對告訴人公司之商譽及利益造成損害，亦危害消費者權
    益及工商企業之正常發展，且販賣仿冒商品之同時，亦行使
    告訴人公司名稱及商品條碼，表示為告訴人公司所製造標貼
    之私文書，足以生損害於中華民國商品條碼策進會對於條碼
    之管理、告訴人公司對商品之控管及不特定顧客大眾之消費
    權益，販賣仿品之數量、期間，及犯後飾詞圖卸刑責，態度
    非屬良好，且被告二人均未能與告訴人公司達成和解賠償損
    失（是不宜宣告緩刑），及其犯罪之動機、目的、手段等一
    切情狀，分別量處如主文所示之刑，被告甲○○部分並諭知
    易科罰金之折算標準，以示儆懲。
  (五)至扣案之如附表一、二所示之物，分係被告二人所有，且供
    侵害商標權所販售之商品及其中之「產品使用說明書」為供
    侵害著作財產權所用之物，均應依修正後之商標法第八十三
    條及修正前著作權法第九十八條之規定，均宣告沒收之；至
    另扣案之「ＫＥＮＷＯＯＤ，ＫＳＣ－１６」充座一個、「
    ＫＥＮＷＯＯＤ，ＢＣ－２０」充座二個及被告乙○○所有
    之九十年至九十二年銷貨明細表、被告甲○○所有之進貨單
    及庫存表一冊，並無從認定係侵害告訴人商標之仿品及供本
    件犯罪所用之物，爰不予宣告沒收，併此敘明。
據上論斷，應依刑事訴訟法第二百九十九條第一項前段、第三百
條，修正後商標法第八十二條、第八十三條，修正前著作權法第
九十一條之一第一項，第九十八條，刑法第十一條、第二條第一
項、第二十八條、第五十六條、第二百十六條、第二百十條、第
二百二十條、第五十五條、第四十一條第一項前段，罰金罰鍰提
高標準條例第二條，判決如主文。
本案經檢察官戊○○到庭執行職務。
中    華    民    國    95    年    1     月    5     日
                  刑事第八庭  審判長法  官  朱光國
                                    法  官  鍾堯航
                                    法  官  洪堯讚
上正本證明與原本無異。
如不服本判決，應於送達後十日內向本院提出上訴狀（須附繕本
），上訴於台灣高等法院台中分院。
                                    書記官  柳寶倫
中    華    民    國    95    年    1     月    5     日
附錄本案論罪科刑法條：
修正後商標法第八十二條（九十二年五月二十八日公布、同年十
一月二十八日施行）
  明知為前條商品而販賣、意圖販賣而陳列、輸出或輸入者，處一
  年以下有期徒刑、拘役或科或併科新臺幣五萬元以下罰金。
修正前（九十二年七月九日公布）著作權法第九十一條之一第一
項
  意圖營利而以移轉所有權之方法散布著作原件或其重製物而侵害
  他人之著作財產權者，處三年以下有期徒刑、拘役，或科或併科
  新臺幣七十五萬元以下罰金。
刑法第二百十六條
  行使第二百十條至第二百十五條之文書者，依偽造、變造文書
  或登載不實事項或使登載不實事項之規定處斷。
刑法第二百十條
  偽造、變造私文書，足以生損害於公眾或他人者，處五年以下有
  期徒刑。
刑法第二百二十條第一項
  在紙上或物品上之文字、符號、圖畫、照像，依習慣或特約，足
  以為表示其用意之證明者，關於本章及本章以外各罪，以文書論
  。
附表一：
┌──┬──────────────────┬──┬───┬──────┬──┐
│編號│品                                名│單位│數  量│所  有  人  │備考│
├──┼──────────────────┼──┼───┼──────┼──┤
│一  │宗伸企業ＫＥＮＷＯＯＤ  ＫＳＣ－充│個  │    │乙○○      │    │
│    │座                                  │    │      │            │    │
├──┼──────────────────┼──┼───┼──────┼──┤
│二  │宗伸企業ＴＫ３１０７對講機          │台  │    │乙○○      │    │
│    │                                    │    │      │            │    │
├──┼──────────────────┼──┼───┼──────┼──┤
│三  │宗伸企業ＴＫ２１０７對講機          │台  │７    │乙○○      │    │
│    │                                    │    │      │            │    │
├──┼──────────────────┼──┼───┼──────┼──┤
│四  │宗伸企業ＫＥＮＷＯＯＤ金屬核心      │片  │    │乙○○      │    │
│    │                                    │    │      │            │    │
├──┼──────────────────┼──┼───┼──────┼──┤
│五  │宗伸企業ＫＥＮＷＯＯＤ  ＫＮＢ－電│個  │    │乙○○      │    │
│    │池                                  │    │      │            │    │
└──┴──────────────────┴──┴───┴──────┴──┘
附表二：
┌──┬──────────────────┬──┬───┬──────┬──┐
│編號│品                                名│單位│數  量│所  有  人  │備考│
├──┼──────────────────┼──┼───┼──────┼──┤
│一  │涉嫌仿冒ＫＥＮＷＯＯＤ商標之對講機（│台  │３    │甲○○      │    │
│    │ＴＫ－３１０７）                    │    │      │            │    │
├──┼──────────────────┼──┼───┼──────┼──┤
│二  │涉嫌仿冒ＫＥＮＷＯＯＤ商標之        │    │      │甲○○      │    │
│    │充電器                              │個  │５    │            │    │
│    │電池                                │個  │５    │            │    │
│    │產品使用說明書                      │本  │５    │            │    │
│    │商標貼紙                            │張  │５    │            │    │
├──┼──────────────────┼──┼───┼──────┼──┤
│三  │涉嫌仿冒ＫＥＮＷＯＯＤ商標之對講機外│個  │    │甲○○      │    │
│    │殼                                  │    │      │            │    │
├──┼──────────────────┼──┼───┼──────┼──┤
│四  │涉嫌仿冒ＫＥＮＷＯＯＤ商標之對講機鋁│個  │９    │甲○○      │    │
│    │殼                                  │    │      │            │    │
├──┼──────────────────┼──┼───┼──────┼──┤
│五  │涉嫌仿冒ＫＥＮＷＯＯＤ商標之        │    │      │甲○○      │    │
│    │商標貼紙                            │張  │    │            │    │
│    │產品使用說明書                      │本  │１    │            │    │
│    │                                    │    │      │            │    │
│    │                                    │    │      │            │    │
└──┴──────────────────┴──┴───┴──────┴──┘


司法院資訊處製作；財團法人民間司法改革基金會備份。
